臺灣高等法院臺中分院刑事判決　　　　　　　　九十一年度交上易字第一六０六號
　　上　訴　人　臺灣臺中地方法院檢察署檢察官
　　上　訴　人
　　即　被　告　乙○○
　　選任辯護人　陳武璋
右上訴人等被告過失致死案件，不服臺灣臺中地方法院九十一年度交易字第二四八號
，中華民國九十一年七月三十日第一審判決（起訴案號：臺灣臺中地方法院檢察署九
十一年度偵字第八九一四號）提起上訴，本院判決如左：
    主  文
上訴駁回。
乙○○緩刑貳年。
    事  實
一、乙○○於民國（下同）九十一年三月二十日凌晨四時三十分許，駕駛車牌號碼Ｎ
    Ｔ—一三一九號自用小客貨車，沿臺中市○○路由承德路往昌平路方向行駛，途
    經瀋陽路與熱河路之閃黃燈交岔路口時，本應注意汽車行駛時，駕駛人應注意車
    前狀況，隨時採取必要之煞停閃避安全措施，並應注意閃光黃燈表示「警告」，
    車輛應減速接近，注意安全，小心通過。且依當時情形，又無不能注意之情形，
    竟疏於注意，冒然直行。適有飲酒後呼氣酒精濃度約達０‧三四ｍｇ／ｌ，酒精
    濃度過量之周峰儀駕駛車牌號碼ＹＩＤ—五三一號機車，沿臺中市○○路由文心
    路往旅順路方向行駛，途經前開路口之閃紅燈交岔路口時，不僅疏於酒精濃度過
    量不得駕車，亦疏於注意閃光紅燈表示「停車再開」，車輛應減速接近，先停止
    於交岔路口前，讓幹道車優先通行後認為安全時，方得續行。因雙方均有上述疏
    失，致乙○○於發覺周峰儀所駕之機車時，不及煞車閃避而撞擊之，致周峰儀人
    車倒地，並因而受頭部外傷合併腦內出血嚴重水腫。雖經送醫，仍因前開傷勢過
    重，而於同月二十四日上午零時七分許因頭部外傷致顱腦損傷不治死亡。乙○○
    於事故發生後，偵查機關尚不知孰為犯罪嫌疑人時，即於現場向處理員警藍天府
    表示為其駕車肇事，而自首接受裁判，始查知上情。
二、案經乙○○肇事後自首並由臺中市警察局第五分局報告臺灣臺中地方法院檢察署
    檢察官偵查起訴。
    理  由
一、右開犯罪事實，業據上訴人即被告乙○○（下簡稱被告）於警訊及偵審中均自白
    不諱，核與被害人周峰儀之家屬甲○○指述之情節相符，並有道路交通事故調查
    報告表一紙在卷可稽（見相字卷第一三頁）。被害人周峰儀確係因本件車禍受傷
    死亡，亦經原審檢察署檢察官督同檢驗員相驗屬實，並製有勘驗筆錄、相驗屍體
    證明書及驗斷書各一份附卷可稽（見相字卷第一五頁、第一九頁、第二０頁、第
    二一頁）。按汽車行駛時，駕駛人應注意車前狀況，並隨時採取必要之安全措施
    ；又閃光黃燈表示「警告」，車輛應減速接近，注意安全，小心通過。道路交通
    安全規則第九十四條第三項、道路交通標誌標線號誌設置規則第二百十一條定有
    明文。被告駕車自應注意上述道路交通安全規定，且依其狀況，又非不能注意，
    竟疏不注意，以致肇事，致被害人周峰儀死亡，被告顯有過失，對此經本院將本
    件事故發生之原因，送請臺灣省臺中市區車輛行車事故鑑定委員會鑑定結果，該
    委員會認被告就本件事故之發生，確有駕駛自小貨車行經閃黃號誌路口疏未減速
    慢行之過失，此有該委員會所出具之九十一年十一月七日中市鑑字第九一０九一
    三號函附鑑定意見書一份在卷可按（見本院卷第三四頁、第三五頁），被告應負
    過失責任明確。又被害人周峰儀確因本件車禍死亡，已如前述，故被告過失行為
    與被害人死亡間，具有因果關係，本件事證明確，被告犯行足堪認定，應予依法
    論科。至被害人周峰儀雖酒精濃度過量達呼氣值約０‧三四ｍｇ／ｌ，駕駛重機
    車行至閃紅號誌路口未讓幹道車先行，此另有酒精濃度測試值及藥物血中濃度檢
    驗單各一紙在卷可稽（見相字卷第一一頁），被害人周峰儀駕車亦有過失，且為
    肇事主因，此有前開臺灣省臺中市區車輛行車事故鑑定委員會函附鑑定書在卷可
    參，惟此並不影響被告罪責之成立，併此敘明。
二、死者家屬周禎堂雖另具狀指稱本件案發後係附商家及顧客先打電話報警，並非被
    告先行處理，被告顯非自首，惟查依臺中市第五分局文昌相驗案件初步調查報告
    表所示，發現人為乙○○（見臺灣臺中地方法院檢察署九十一年度相字第四四九
    號卷第三頁），且乙○○於警察機關於尚不知孰為犯人之前，即於警員藍天府到
    場處理時主動表示其為肇事者及肇事經過，此有警局筆錄及道路交通事故調查報
    告表在卷可稽（見臺灣臺中地方法院檢察署九十一年度相字第四四九號卷第八頁
    、第一三頁），並無何其他商家或顧客先打電話報案之紀錄，且被告於事後復接
    受審判，被告應已符合刑法第六十二條前段自首規定之要件無誤，告訴人右揭指
    稱本件案發後係附商家及顧客先打電話報警，並非被告先行處理云云，即有誤會
    ，附予敘明。
三、核被告所為，係犯刑法第二百七十六條第一項之過失致人於死罪。其於偵查機關
    尚不知孰為犯人之前，即於警員藍天府到場處理時主動表示其為肇事者及肇事經
    過，此有警局筆錄及道路交通事故調查報告表在卷可稽（見臺灣臺中地方法院檢
    察署九十一年度相字第四四九號卷第八頁、第一三頁），且被告復於事後主動接
    受審判，已符合刑法第六十二條前段自首規定之要件，應依該規定減輕其刑。原
    審判決除於據上論斷欄漏載刑法第六十二條前段及罰金罰鍰提高標準條例第一條
    前段之規定，應予增列更正外，其適用刑法第二百七十六條第一項，並審酌被告
    過失程度之輕重、本件車禍被害人與有過失、被告肇事後態度等一切情狀，量處
    被告有期徒刑七月，核其認事用法均無違誤，量刑亦稱妥適，應予維持。另本院
    並審酌被告前未曾受有期徒刑以上刑之宣告，此有臺灣高等法院被告全國前案紀
    錄表在卷可按，其經此偵審程序之教訓，當知警惕而無再犯之虞，現又已賠償被
    害人家屬甲○○五十萬元，有和解書一份附卷可稽，並據被害人家屬甲○○於本
    院審理時，陳稱願意原諒被告等語（見本院卷第六二頁），本院審酌上情，認原
    審判決主文所示刑之宣告，已足策勵被告知警惕而無再犯之虞，本院因認所宣告
    之刑，以暫不執行為宜，爰併宣告緩刑二年，以啟自新。被告上訴抗辯其僅係肇
    事次因，且現已與被害人家屬達成和解，故原審量刑過重；而臺灣臺中地方法院
    檢察署據被害人家屬甲○○之請求上訴，認被告事後尚未與被害人家屬達成和解
    ，犯後態度不佳，而提起上，然按本件原審判決於依刑法第五十七條審酌被告之
    犯罪情節輕重以決定量刑時，業已考慮被告與被害人間之過失輕重，且另審酌被
    告自事故發生後迄原審審理終結時之整體犯罪態度，原審審酌之情節均非有誤，
    亦無漏予審酌之情；而被告事後於本院審理期間，業已支付新台幣（下同）五十
    萬元予被害人家屬，雙方並達成和解，已如前述，從而，被告及臺灣臺中地方法
    院檢察署檢察官據被害人家屬甲○○請求之上訴，均顯無理由，應予駁回。
據上論斷，應依刑事訴訟法第三百六十八條，刑法第七十四條第一款，判決如主文。
本案經檢察官丙○○到庭執行職務。
中      華      民      國      九十一   年      十二     月     十二   日
                                  臺灣高等法院臺中分院刑事第三庭
                                        審判長法  官  陳  朱  貴
                                              法  官  劉  連  星
                                              法  官  胡  忠  文
右正本證明與原本無異。
不得上訴。
                                              書記官  許  美  惠
中      華      民      國      九十一   年      十二     月     十三   日
附錄：本判決論罪科刑法條全文
刑法第二百七十六條第一項
因過失致人於死者，處二年以下有期徒刑、拘役或二千元以下罰金。
（罰金部分業經提高十倍為二萬元）                                        Ｉ
